臺灣彰化地方法院刑事判決　　　　　　　　　　　　　九十年度訴字第一五六號
　　公　訴　人　臺灣彰化地方法院檢察署檢察官
　　被　　　告　甲○○
右列被告因重傷害案件，經檢察官提起公訴（九十年度偵字第六九九三號），本院判
決如左：
   主  文
甲○○因過失傷害人，處拘役肆拾日，如易科罰金以參佰元折算壹日。緩刑貳年。
   事  實
一、甲○○於民國（下同）九十年六月二十六日下午一時三十分許，在彰化縣北斗鎮
    五權里福德宮前，因細故與丙○○發生口角爭執，二人於拉扯之間，甲○○為防
    護其置放於上衣口袋之行動電話掉落，遂以手握住行動電話，其應注意其手握行
    動電話，於伸手迴旋之際，應盡量避免碰觸他人身體，否則易使人受傷，且依當
    時情形又無不能注意之情事，竟疏未注意而貿然伸手抗拒丙○○之拉扯，其手握
    之行動電話亦因而碰撞至丙○○左眼，致丙○○受有左眼眼球挫傷、左眼前房玻
    璃體脫出之傷害。
二、案經丙○○訴請彰化縣警察局北斗分局報請臺灣彰化地方法院檢察署檢察官偵查
    起訴。
   理  由
一、右揭事實，業據被告坦承不諱，告訴人雖於警訊及偵查中均指稱：被告係故意持
    手機毆打伊左眼的等語，惟告訴人之告訴，係以使被告受刑事追訴為目的，是其
    陳述是否與事實相符，仍應調查其他證據以資審認，又本案唯一之目擊證人乙○
    ○於本院調查時結證稱：「我不知道他們為何事爭吵，但我有看到他們打架，我
    看到甲○○拿手機打到丙○○的左眼，他是否故意我不知道，丙○○與甲○○有
    無拉扯我不知道，因他們剛開始爭吵時我沒有看到，是後來他們爭吵後我才看到
    的。」等語，其雖有見被告持手機毆打告訴人，然被告是否故意毆打告訴人，或
    僅係拉扯之間誤傷告訴人，因其並未目擊全部爭執之過程，亦無法為確切之證述
    ，尚難以被告有持行動電話傷及告訴人之舉動，即遽推論被告有傷害告訴人之故
    意，況被告二人與告訴人間並無仇恨，本案純因告訴人與被告發生口角爭執，進
    而二人間有所拉扯，被告應無傷害告訴人之故意，是尚無從以告訴人之唯一指述
    ，資為不利被告之認定。此外，復有秀傳紀念醫院所出具之診斷證明書、楊筱君
    眼科診所九十一年一月十七日所出具之函文各一紙在卷可按，被告之自白信與事
    實相符，應堪採信。被告為成年人，於與被害人發生爭執拉扯之際，自應注意其
    手握行動電話，伸手迴旋之際，若碰觸他人身體，易使人受傷，其有注意之義務
    ，並有注意之能力，且依當時客觀情狀，又無不能注意之情形，被告竟疏未注意
    ，致告訴人受有上開之傷害，兩者間具有相當因果關係至明，本件事證業臻明確
    ，被告犯行洵堪認定。
二、核被告所為，係犯刑法第二百八十四條第一項前段過失傷害罪。公訴人雖認被告
    涉犯刑法第二百七十八條之重傷害罪，惟被告並無傷害告訴人身體之故意，已如
    前述，且按刑法第十條第四項第一款重傷害之成立，以行為人一目或二目之視能
    因傷害之結果完全喪失其效用者而言，初不以驗斷時之狀況如何為標準，如經過
    相當之診治而能回復原狀，或雖不能回復原狀，而僅祗減衰其效用者，仍不得謂
    為該款之重傷（最高法院二十八年上字第一○九八號判例參見），本件告訴人雖
    因本件事故而使其左眼受有上開之傷害，並使其左眼視力衰退為左眼裸視為眼前
    手動三十至四十公分可辨；然尚未達完全喪失效用之程度，且告訴人亦未依醫囑
    定期回診接受治療，尚無從評估其癒後之狀況，有秀傳紀念醫院九十明秀醫字第
   九０二０六八號函足憑，尚難遽予推論被告之上開過失傷害犯行已生重傷害之結
    果，是公訴人起訴法條尚有未洽，惟因本件之社會基本事實與起訴事實同一，本
    院自得變更起訴法條，併與審理之。爰審酌被告於犯罪後業與告訴人家屬達成和
    解，告訴人家屬亦表示不願再對被告訴追之意思，暨其品行、素行、犯罪動機、
    智識程度及被告犯罪後態度等一切情狀，從輕量處如主文所示之刑，並喻知如易
    科罰金之折算標準，以示懲儆。末查被告前未曾受有期徒刑以上刑之宣告，此有
    臺灣彰化地方法院檢察署刑案資料查註紀錄表一紙附卷可稽，其因一時疏失，致
    觸犯本案犯行，經此教訓，自當知所警惕，本院綜核各情，認前開對其刑之宣告
    ，以暫不執行為適當，爰併予宣告緩刑二年，以啟自新。
據上論斷，應依刑事訴訟法第二百九十九條第一項前段、第三百條，刑法第二百八十
四條第一項前段、第四十一條第一項、第七十四條第一款，罰金罰鍰提高標準條例第
一條前段、第二條，判決如主文。
本案經檢察官吳憲明到庭執行職務。
中      華      民      國    九十一    年      五      月    二十一    日
                            台灣彰化地方法院刑事第一庭
                       審判長法      官  葉  榮  郎
                                        法      官  洪  志  賢
                                        法      官  簡  璽  容
右正本證明與原本無異。
如不服本判決，應於判決送達後十日內向本院提出上訴狀（須附繕本）。
告訴人或被害人對於判決如有不服具備理由請求檢察官上訴者，其上訴期間之計算係
以檢察官收受判決正本之日期為準。
                                        法院書記官  王  惠  嬌
中      華      民      國    九十一    年      五      月    二十二    日
刑法第二百八十四條：
因過失傷害人者，處六月以下有期徒刑、拘役或五百元以下罰金。致重傷者，處一年
以下有期徒刑、拘役或五百元以下罰金。
從事業務之人，因業務之過失傷害人者，處一年以下有期徒刑、拘役或一千元以下罰
金。致重傷者，處三年以下有期徒刑、拘役或二千元以下罰金。
